最高法院刑事判決　　　　　　九十六年度台上字第七二三四號
上　訴　人　甲○○
上列上訴人因侵占案件，不服台灣高等法院中華民國九十六年一
月十九日第二審判決（九十五年度上訴字第二九一五號，檢察官
聲請簡易判決處刑案號：台灣板橋地方法院檢察署九十三年度偵
字第九五八六號），提起上訴，本院判決如下：
    主  文
原判決撤銷，發回台灣高等法院。
    理  由
本件原判決認定：上訴人甲○○自民國八十一年起至九十年止，
擔任台北縣蘆洲市永平社區發展協會之理事長，從事公益、掌管
該協會財務等事務。其明知須經過會員代表開會決議、台北縣蘆
洲市公所審核認可，並層報台北縣政府核准後，始得動用上開協
會之社區發展基金，竟意圖為自己不法之所有，於新任理事長甫
行選出而尚未辦理交接協會事務前之九十年六月七日將上開協會
存於台北縣蘆洲市農會之社區發展基金，存單號碼為00000
000號之定期存單解約，取得新台幣（下同）五十萬元後，僅
將其中三十萬元轉入上開協會開設之安泰商業銀行帳號0000
0000000000號活期存款帳戶，另亦應併予續存之二十
萬元，則逕自侵占用以償還積欠陳炳煌之借款等情。因而維持第
一審論處上訴人意圖為自己不法之所有，而侵占對於公益上所持
有之物罪刑之判決，駁回上訴人在第二審之上訴。固非無見。惟
查：
(一)科刑之判決書，須將認定之犯罪事實詳記於事實欄，然後於理
由內逐一說明其憑以認定之證據，使事實與理由兩相一致，方為
合法，倘事實欄已有敘及，而理由內未加說明，是為理由不備，
理由已有說明，而事實欄無此記載，則理由失其依據，均足構成
撤銷之原因。上訴人迭供承，本件係因有關蘆洲市永平社區發展
協會旅遊動用基金案件。短少二十萬元是因協會至泰北旅遊金錢
不夠所以領出補貼。當時要去馬來西亞，但後來變更行程去泰國
，市公所認為與原申請不符，所以才收回配合款等語（以上分別
見偵查卷第四、十五、二一八頁）。檢察官起訴書並認上訴人意
圖不法所有侵占二十萬元供償還該協會積欠陳炳煌之款項。上訴
人於第一、二審對檢察官之起訴事實均為認罪之陳述。上情如果
無訛，則第一審判決認上訴人係基於為自己不法之所有一節，理
由內並未敘明並所憑之證據，原審未予究明，仍予維持，同有判
決不備理由之違誤。(二)科刑之判決書，應於理由內記載科刑時就
刑法第五十七條或第五十八條規定事項所審酌之情形，為刑事訴
訟法第三百十條第三款所明定。此項規定，依同法第三百六十四
條，又為第二審所準用。本件原判決理由記載經審酌上訴人未曾
有刑案紀錄，素行尚佳，犯罪手段雖屬平和，所侵占之金額，其
於犯罪後尚能坦承犯行，態度良好，及其雖提出蘆洲市公所之同
意書，同意其於九十六年五月十七日還清，惟其所侵占之金額僅
有二十萬元，以該金額不多，苟有還款之誠意，早該還款，豈有
案發迄今長達五年餘之期間，均未有還款之舉，亦見其無還款之
誠意等一切情狀而量刑，固非無據。然上訴人嗣於原審辯論終結
後之九十六年三月三日，始提出記載上訴人償還永平社區發展基
金五十萬元之繳款書一紙，是否屬實，非無再調查之必要。原審
未及審酌，亦有未洽。上訴意旨執以指摘原判決不當，非無理由
，應認原判決有撤銷發回更審之原因。
據上論結，應依刑事訴訟法第三百九十七條、第四百零一條，判
決如主文。
中　　華　　民　　國　九十六　年　 十二　 月   十四   日
                      最高法院刑事第九庭
                          審判長法官  洪　清　江
                                法官  石　木　欽
                                法官  李　伯　道
                                法官  韓　金　秀
                                法官  陳　晴　教
      本件正本證明與原本無異
                                      書  記  官
中　　華　　民　　國　九十六　年　 十二　 月  三十一  日
                                                     m
